臺灣彰化地方法院民事判決
                                     111年度訴字第242號
原      告  詹益滋  
訴訟代理人  洪錫爵律師
被      告  詹益立  

訴訟代理人  賴錦源律師
上列當事人間給付分配金事件，本院於民國111年4月19日言詞辯
論終結，判決如下：
    主  文
被告應給付原告新臺幣160萬元，及自民國111年3月24日起至清
償日止，按年息百分之5計算之利息。
訴訟費用由被告負擔。
    事實及理由
甲、程序方面：
    按訴狀送達後，原告不得將原訴變更或追加他訴。但有下列
    各款情形之一者，不在此限：二、請求之基礎事實同一者。
    七、不甚礙被告之防禦及訴訟之終結者。民事訴訟法第255
    條第1項第2、7款分別定有明文。原告於民國111年4月19日
    言詞辯論期日當庭追加債權讓與為請求權基礎，被告雖不同
    意，然原告上開追加，核與上開規定並無不合，應予准許。
    至於原告於辯論終結後，始再以111年4月25日民事準備書狀
    ，追加侵權行為之法律關係請求被告給付，然該部分追加，
    乃辯論終結後所為，程序上並不合法，應予駁回。
乙、實體方面：
壹、原告主張：兩造之父即訴外人詹天德於109年底賣掉名下一
    筆土地，將賣得之價金新臺幣（下同）1900萬元交由被告保
    管（按實際金額應為1898萬5533元），詹天德向被告表示要
    其將其中200萬元分配予原告（下稱分配金），並於110年4
    月21日口述經由訴外人即村長詹德如代筆書寫分配明細書（
    下稱分配明細書）以為憑證。不料，被告竟僅給付原告40萬
    元，尚餘分配金160萬元拒不給付予原告，爰依民法第269條
    第1項規定（利益第三人契約）及債權讓與法律關係，擇一
    請求被告給付等語。並聲明：⒈被告應給付原告160萬元，及
    自起訴狀繕本送達翌日起至清償日止，按年息百分之5計算
    之利息。⒉訴訟費用由被告負擔。
貳、被告則以：詹天德係將出賣土地所得價金中之1898萬5533元
    （下稱系爭出售款）匯入詹天德所有彰化縣永靖鄉農會（下
    稱永靖鄉農會）00000000000000號帳戶內（下稱詹天德帳戶
    ），詹天德帳戶及訴外人即兩造母親詹蕭擲名下彰化縣永靖
    鄉農會帳戶（下稱詹蕭擲帳戶），雖由被告代為保管，但提
    領或轉匯帳戶內金錢，均依係詹天德之意思處理。原告雖可
    分得200萬元，然被告已於109年12月17日透過詹蕭擲帳戶轉
    匯40萬元予原告，其餘160萬元尚未自詹天德帳戶轉匯予原
    告，係因被告前於82年、87年間分別為原告代償積欠第三人
    之債務100萬元、600萬元，共計700萬元（下稱系爭代償債
    務），迄今尚未清償原告，尚需被告與詹天德溝通之故。且
    系爭分配明細並非利益第三人契約、也無所謂債權讓與，原
    告主張依該二法律關係請求被告給付並無理由等語資為抗辯
    。答辯聲明：原告之訴駁回。
參、本院之判斷：
一、查兩造之父詹天德於109年底賣掉名下一筆土地，將出售款
    項1898萬5533元匯入詹天德帳戶，該詹天德帳戶由被告保管
    ，詹天德向被告表示要其將其中200萬元分配予原告，並於1
    10年4月21日口述經由村長詹德如代筆書寫系爭分配明細書
    以為憑證，被告已於109年12月17日透過詹蕭擲帳戶轉匯分
    配款40萬元予原告，原告依系爭分配明細書尚有分配金160
    萬元未取得乙節，為兩造所不爭執，且有原告所提系爭分配
    明細書（見本院卷第13頁）、被告所提詹天德帳戶、詹蕭擲
    帳戶明細（見本院卷第61-67頁）在卷可稽，堪信屬實。
二、原告主張其得依民法第269條第1項規定（利益第三人契約）
    及債權讓與法律關係，擇一請求被告給付等語，被告則否認
    之，並以前詞置辯。經查：　　
㈠、就系爭出售款，原告依詹天德之分配，可取得分配金200萬元
    ，被告已支付原告40萬元，原告尚有分配金160萬元未受分
    配乙節，為被告所不爭執；且觀之系爭分配明細書其上明文
    記載「依據詹天德所分配財產1900萬現金，所得人員分配如
    下：①詹益立伍佰萬元②詹益鋼肆佰萬元③詹益滋貳佰萬元④詹
    麗芬壹佰萬元⑤詹玉霜壹佰萬元⑥詹天德參佰萬元⑦詹蕭擲參
    佰萬元，總共壹仟玖佰萬元正」，足見詹天德出售土地所得
    系爭出售款，原告確得詹天德同意可分配取得200萬元。參
    以被告自承詹天德係將系爭出售款1898萬5533元匯入詹天德
    帳戶，而詹天德帳戶為被告代為保管，且提領或轉匯該帳戶
    金錢，其均係依詹天德意思而為處理等語（見本院卷第57頁
    ）。顯見詹天德與被告間就詹天德帳戶內之系爭出售款存有
    寄託及委任之債權關係，詹天德本得依該債權關係請求被告
    給付。茲詹天德既告知被告應將系爭出售款中之200萬元分
    配給付予原告，並立下系爭分配明細書為據，顯有將200萬
    元債權讓與原告之意思，且依被告上開自承，被告自負有給
    付原告分配金200萬元之義務。又原告主張詹天德已告知被
    告應將代管之詹天德帳戶內系爭出售款，將其中200萬元分
    配給付予原告，被告並不爭執；且原告並已提出系爭分配明
    細書向被告請求，顯然被告已受債權讓與通知。茲被告既尚
    有分配金160萬元未給付原告，則原告主張依債權讓與之法
    律關係，請求被告給付160萬元，即屬有據。
㈡、被告雖辯稱剩餘之分配金160萬元，其尚未自詹天德帳戶轉匯
    予原告，係因被告積欠原告系爭代償債務，尚需被告與詹天
    德溝通云云。然被告所辯被告積欠其系爭代償債務乙節，業
    經原告否認。縱認屬實，依被告上開辯解，亦與本件原告得
    否依前開所述債權讓與關係，請求被告給付無涉。故被告以
    上開事由，拒絕給付分配金160萬元予原告，要無可採。
三、按給付有確定期限者，債務人自期限屆滿時起，負遲延責任
    。給付無確定期限者，債務人於債權人得請求給付時，經其
    催告而未為給付，自受催告時起，負遲延責任。其經債權人
    起訴而送達訴狀，或依督促程序送達支付命令，或為其他相
    類之行為者，與催告有同一之效力。民法第229條第1項、第
    2項定有明文。又遲延之債務，以支付金錢為標的者，債權
    人得請求依法定利率計算之遲延利息。但約定利率較高者，
    仍從其約定利率。應付利息之債務，其利率未經約定，亦無
    法律可據者，週年利率為百分之5，民法第233條第1項、第2
    03條亦有明文。查原告提起本件訴訟，請求被告給付，而本
    件起訴狀繕本已於111年3月23日送達（見本院卷第43頁），
    被告迄未給付，自應負遲延責任。因之，原告併請求自本件
    起訴狀繕本送達被告之翌日即111年3月24日起，按年息百分
    之5計算之法定遲延利息，核無不合，亦應准許。
四、綜上所述，本件原告依債權讓與之法律關係，請求被告給付
    160萬元及自本件起訴狀繕本送達被告之翌日即111年3月24
    日起按年息百分之5計算之法定遲延利息，為有理由，應予
    准許。又本件原告係依民法第269條第1項規定（利益第三人
    契約）及債權讓與法律關係，擇一請求被告給付。本院既認
    原告依債權讓與法律關係請求被告給付為有理由，則原告另
    依民法第269條第1項規定（利益第三人契約）對被告為同一
    請求是否有理由，即無贅予論述之必要。　　
肆、本件判決之基礎已臻明確，兩造其餘攻擊防禦方法及舉證，
    經審酌後核與判決結果無影響，爰不一一論述，併此敘明。
伍、訴訟費用負擔之依據：民事訴訟法第78條。
中　　華　　民　　國　　111 　年　　5 　　月　　3 　　日
                  民事第三庭       法　官　 洪堯讚
一、上為正本係照原本作成。
二、如不服本判決，應於判決送達後20日內，向本院提出上訴狀
    （須按他造當事人之人數附繕本），如委任律師提起上訴者
    ，應一併繳納上訴審裁判費。
三、提起上訴，應以上訴狀表明㈠對於第一審判決不服之程度， 
    及應如何廢棄或變更之聲明，㈡上訴理由（民事訴訟法第   
     441條第1項第3款、第4款），提出於第一審法院。
中　　華　　民　　國　　111 　年　　5 　　月　　3 　　日
                                    書記官  李盈萩